【裁判字號】    90,上易,1471
【裁判日期】    901017
【裁判案由】    侵占等
【裁判全文】
臺灣高等法院高雄分院刑事判決                    九十年度上易字第一四七一號
      上  訴  人  台灣屏東地方法院檢察署檢察官
      上  訴  人
      即  被  告  甲○○
      選任辯護人  吳春生
右上訴人因被告侵占等案件，不服臺灣屏東地方法院八十九年度易字第一一一號中
華民國九十年七月十三日第一審判決（起訴案號：臺灣屏東地方法院檢察署八十八年
度偵字第三七九一號、第六八三五號），提起上訴，本院判決如左：
      主      文
原判決撤銷。
甲○○連續意圖為自己不法之所有，而侵占自己持有他人之物，處有期徒刑壹年。
      事      實
一、甲○○於民國八十七年間因違反水利法等案件，經本院判處有期徒刑八月，緩刑
    四年，於八十八年二月十一日判決確定，現仍在緩刑中。其於八十八年二月十七
    日向乙○○承租乙○○所有坐落屏東縣新園鄉○○段第九六九號土地及乙○○原
    向屏東縣政府承租而為財政部國有財產局所有之坐落同段第九六八號土地，堆放
    砂石，租賃期間至八十八年七月三十一日為止，而持有上開土地，為上開土地之
    使用權人，明知上開土地早經主管機關編定為一般農牧用地，不得供作農牧使用
    以外之用地，為管制使用之土地，竟為牟一己之私利，基於意圖為自己不法所有
    之概括犯意，自八十八年二月十七日起至同年八月間止，連續同時於其承租上開
    九六九號、九六八號土地之期間內，在上開土地內（九六九號土地其中面積八五
    平方公尺，九六八號土地其中面積一六五○平方公尺）及其未承租之相鄰之國有
    同地段八七二號土地（其中面積八○平方公尺）、國有未登錄土地（面積八五○
    平方公尺）採取及盜採砂石（合計面積二六六五平方公尺，平均深度一公尺，約
    採得砂石二六六五立方公尺），賣予他人得利，而違反非都市土地分區編定使用
    計劃而使用該土地，經屏東縣政府以八十八年九月七日八八屏府地用字第一五八
    六三五號函，限令甲○○應於八十八年九月二十三日以前恢復原狀作農牧用地使
    用，屆期甲○○已依限恢復原狀。
二、案經被害人乙○○告訴及屏東縣政府函送台灣屏東地方法院檢察署檢察官偵查起
    訴。
      理      由
一、訊據上訴人即被告甲○○否認有上開犯行，辯稱：我是在土地上洗砂，挖了二個
    洞，丙砂石沈澱，清水排出，坑洞是洗砂留下來的，告訴人誤以為盜採砂石，而
    且我用原來挖取的砂石覆蓋回復原狀等語。
二、經查：
（一）被告在上開土地採取、盜取砂石之犯行，業據告訴人乙○○之子陳文煌於偵查
      中指訴歷歷，而該土地之土質本係砂質地，根本不必洗砂一節，亦據告訴代理
      人陳文煌於偵查中證述在卷（見偵字第三七九一號卷第一三二頁）。
（二）被告於偵查中檢察官第一次訊問時，經檢察官訊以：「為何租地挖砂石？」時
      ，並未否認該地有盜挖砂石，僅辯稱：「我租後轉租予林新財，他說他要經營
      ，我沒有問用途。」等語（見偵字第三七九一號第十四頁背面），並提出其與
      林新財虛偽訂立之土地租賃轉丙契約書一份附於上開偵查卷第二十七頁可憑，
      然被告與證人林新財於偵查中對於何時在何地訂立該契約？以及在何時何地交
      付押租金、租金等事項，則所供之情節出入甚多，相互矛盾，而被告後來才改
      口係其本人在該地洗砂，是其前後供述顯有矛盾。
（三）被告採取砂石及盜採砂石之土地，除向告訴人乙○○承租上開第九六八號、第
      九六九號土地挖取砂石外，同時對於其未承租之相鄰之國有同地段八七二號土
      地以及國有未登錄土地亦一起開挖盜採砂石，且被告係於向告訴人承租後連續
      開挖採取及盜採砂石之時間，長達有六個月之久，其挖取及盜採砂石之數量，
      則為第九六九號土地其中面積八五平方公尺，九六八號土地其中面積一六五○
      平方公尺及其未承租之相鄰之國有同地段八七二號土地（其中面積八○平方公
      尺）、國有未登錄土地（面積八五○平方公尺）採取及盜採砂石，面積廣達二
      六六五平方公尺，平均深達一公尺，此有屏東縣東港地政事務所土地複丈成果
      圖附於偵查及審理卷可稽，再由卷附照片觀之，該地開挖之現場既深且廣，並
      非如被告所辯稱之「挖二個洞洗砂」，所能搪塞。
（四）又被告如僅係在上開土地挖洞洗砂，則其以原挖取砂石覆蓋恢復原狀即可，然
      從現場所拍攝照片觀之，被告係從他處運來混有水泥、樹枝等雜物之泥土覆蓋
      上開土地，有照片在卷可稽，足見被告係在上開土地挖取砂石後，就地清洗賣
      予他人，且證人即屏東縣政府地政科員葉昱呈亦於原審審理中亦結證：「台電
      說被告他盜採砂石，挖砂石有下塌之結果。」、「應不是純粹洗砂，範圍相當
    廣，應是挖砂，不是洗砂而已，從高度的落差來看。」、「如洗砂相鄰地交接
      處，高低不會有落差，本件我曾與檢察官一起去現場勘驗，地面鄰地與那塊地
      有落差頗大。」等語（見原審卷第七十一頁），並有台灣省自來水股份有限公
      司第七區管理處八十八年六月七日八八台水七操字○九一二四號函一份在原審
      卷第一二○頁可考，可見被告洗砂之辯解，不足採信。
（五）此外，本件檢察官曾於八十八年八月二十三日會同屏東縣政府地政科、東港地
      政事務所人員以及告訴人、被告等人至現場勘驗並拍照，有該勘驗筆錄及照片
      數幀在該偵查卷可考，原審亦於八十九年九月八日前往現場勘驗，亦有勘驗筆
      錄在卷可稽，復有屏東縣政府八十八年九月七日八八屏府地用字第一五八六三
      五號函及被告收受該信函之掛號函件收據各一份在偵字第六八三五號卷第十三
      頁、第十四頁足憑。
（六）綜上所述，足見被告所辯，顯係卸責之詞，不足採信，本件事證明確。被告犯
      行，洵堪認定。
三、核被告所為，係犯刑法第三百三十五條第一項侵占罪、刑法第三百二十條第一項
    之竊盜罪（竊盜罪部分係指國有同地段八七二號土地及未登錄地部分）。被告先
    後所為數次侵占、竊盜行為，均時間緊接，各所犯罪名相同，各顯係出於概括之
    犯意反覆為之，均為連續犯，爰分別依刑法第五十六條之規定各以一罪論，並分
    別加重其刑。又被告一個開挖挖取、盜取砂石之行為，同時觸犯侵占罪、竊盜罪
    ，為想像競合犯，應從一重論以連續侵占罪。被告所犯竊盜罪部分（係指盜取國
    有同地段八七二號土地及未登錄地砂石部分），雖未據檢察官起訴，然與起訴論
    罪之侵占罪部分，有想像競合犯之裁判上一罪關係，依刑事訴訟法第二百六十七
    條規定，一部起訴效力及於全部，因此該部分自為起訴效力所及，本院自得一併
    加以審理。
四、公訴意旨另以：被告甲○○於八十八年二月十七日向乙○○承租乙○○所有坐落
    屏東縣新園鄉○○段第九六九號土地及乙○○原向屏東縣政府承租而為財政部國
    有財產局所有之坐落同段第九六八號土地，堆放砂石，而持有土地，為上開土地
    之使用權人，明知上開土地早經主管機關編定為一般農牧用地，不得供作農牧使
    用以外之用地，為管制使用之土地，竟為牟一己之私利，基於違反區域計劃法之
    犯意，於上開土地採取砂石，賣予他人得利，而違反非都市土地分區編定使用計
    劃而使用該土地，經屏東縣政府以八十八年九月七日八八屏府地用字第一五八六
    三五號函，限令甲○○應於八十八年九月二十三日以前恢復原狀作農牧用地使用
    ，屆期並未依限恢復原狀。因認被告甲○○有犯修正前之區域計劃法第二十二條
    之罪嫌云云。
（一）訊據上訴人即被告甲○○矢口否認有何違反區域計劃法犯行，辯稱：因該地原
      是出租給他人做魚塭，所以地勢較低，我早就僱工回填完畢，有我僱請之工人
      可證，而且填平後我有向新園鄉公所承辦人員口頭報告，確實已完成回填恢復
      原狀等語。
（二）經查：(1)證人林明、周新發於原審八十九年十月十一日審理時結證：有受僱於
      被告，在去年（八十八年）九月十七日一天就完成了，把地弄平等語（見原審
      卷第五十一頁）。(2)證人即屏東縣新園鄉公所科員周美杏於原審九十年三月二
      十六日審理時結證：「我去看時已回填完畢。」、「回填是與隔鄰等高。」等
      語（見原審卷第八十三頁）。(3)依屏東縣新園鄉公所八八園鄉民字第八七一九
      號函及所附之新園鄉○○段九六九、九六八地號非都市土地違規使用案件處理
      查報表中，查處情形明載「違規使用人已將砂石回填」足憑，亦有該函及報告
      各一份在偵字第六八三五號卷第十六頁、第十七頁可稽。雖證人即屏東縣政府
      地政科員葉昱呈亦於原審審理中亦結證：「由照片判斷，有落差，沒有回填完
      ，我們才會移送法辦」等語（見原審卷第七十一頁），然證人周美杏既為承辦
      人員，自應以其證詞較為可採，併此敘明。足證被告業已在期限內完成回填，
      並無違反前開區域計畫法之規定甚明。
（三）綜上所述，被告既已在期限內完成回填，其行為自與區域計畫法第二十二條之
      構成要件不合。此外，又查無其他積極證據足資證明被告有公訴人所指修正前
      之區域計劃法第二十二條之犯行，本件既不能證明被告有該犯行，原應為被告
      該部分無罪之諭知，然公訴人認被告該部分犯行與前開起訴論罪之侵占罪部分
      有方法結果之牽連關係，為裁判上一罪，故該部分本院不另為無罪之判決。至
      被告之辯護人請求傳訊證人即屏東縣新園鄉新園村村長陳村雄到庭作證，證明
      其目睹被告整個回填過程云云，然本院既認定被告已回填完畢恢復原狀，無違
      反前開區域計畫法之規定，故無傳訊該證人之必要，核此敘明。
五、原審以被告罪證明確，因予論罪科刑，固非無見；惟查：（一）被告所犯之侵占
    罪及竊盜罪，均應成立連續犯，原審漏未論以連續犯，尚有未洽。（二）被告既
    已在期限內完成回填，其行為自與區域計畫法第二十二條之構成要件不合，被告
    該部分自不成立犯罪，原審認被告之行為應成立修正前之區域計劃法第二十二條
    之罪嫌，亦有未洽。檢察官上訴意旨，以被告竊取砂石之時間長達七個月之久，
    應成立連續犯，原審認應成立接續犯，尚有未洽，指摘原判決不當，不無理由。
    被告上訴意旨，仍執前詞，否認犯罪，指摘原判決不當，雖無理由，然原判決既
    有上開可議之處，自屬無可維持，應由本院將原判決予以撤銷改判。審酌被告素
    行非佳，有違反水利法前科，現仍在緩刑中，犯罪動機、對於水土保持所造成之
    破壞非輕及犯後態度等一切情狀，量處有期徒刑一年。
據上論斷，應依刑事訴訟法第三百六十九條第一項前段、第三百六十四條、第二百九
十九條第一項前段、刑法第五十六條、第三百三十五條第一項、第三百二十條第一項
、第五十五條、罰金罰鍰提高標準條例第一條前段，判決如主文。
本案經檢察官沈紹嘉到庭執行職務。
中      華      民      國    九十      年      十      月     十七     日
                                      臺灣高等法院高雄分院刑事第七庭
                                    審判長法官
                                                法官
                                                法官
不得上訴
附錄本判決論罪科刑法條：
刑法第三百三十五條第一項
  意圖為自己或第三人不法之所有，而侵占自己持有他人之物者，處五年以下有期徒
  刑、拘役或科或併科一千元以下罰金。
刑法第三百二十條第一項
  意圖為自己或第三人不法之所有，而竊取他人之動產者，為竊盜罪，處五年以下有
  期徒刑、拘役或五百元以下罰金。


司法院資訊處製作；財團法人民間司法改革基金會備份。
